【裁判字號】    92,易,1525
【裁判日期】    921030
【裁判案由】    傷害等
【裁判全文】
臺灣高雄地方法院刑事判決                        九十二年度易字第一五二五號
    公  訴  人  臺灣高雄地方法院檢察署檢察官
    被      告  丙○○
    被      告  丁○○
右列被告因傷害等案件，經檢察官提起公訴（九十一年度偵字第二三０七號），本院
依簡式審判程序判決如左：
    主  文
丙○○、丁○○共同以強暴妨害人行使權利，各處拘役參拾日，如易科罰金，均以參
佰元折算壹日。
丙○○、丁○○被訴傷害部分，公訴不受理。
    事  實
一、丙○○與乙○○○係鄰居關係，雙方素有怨隙，緣丙○○於民國（下同）九十一
    年八月十七日凌晨零時三十分許，在高雄縣大寮鄉○○路十六號前，因與乙○○○，及其子周黃振明、周黃振文發生爭執，遭渠三人毆打受傷逃離現場（乙○○○等傷害部分另案偵辦）。丙○○不甘受辱，於同日凌晨一時五分許，夥同其兄
    丁○○及姓名年籍不詳綽號「阿志」之成年男子欲加報復，並聯絡友人己○○、
    戊○○駕駛車號ＶＭ─五四七三號自小客車，搭載渠等返回前開遭受毆傷處所尋
    仇，途中在高雄縣大寮鄉○○路巧遇駕駛車號ＺＣ─二一三七號自小貨車之乙○○○，乙○○○見係丙○○等人駕車前來，下車欲再理論前開雙方爭執事情，惟
    丙○○、丁○○及「阿志」等三人竟基於共同傷害之犯意聯絡，分持鋁棒、指揮
    刀鞘等器具下車毆打乙○○○，乙○○○亦由車內取出角鐵加以反擊，惟因寡不
    敵眾，致受有兩側前額、右手中指、左手拇指及環指、腹部裂傷、左上臂及右小
    瘀腫之傷害（傷害部分已經乙○○○撤回告訴，詳如下述）。嗣丙○○、丁○○
    二人見乙○○○已遭毆傷，為避免離去後，乙○○○復駕車追逐而來，同時亦為
    便利丙○○前往醫院醫治毆打乙○○○時，遭其反擊所受之傷害，遂另基於妨害
    他人行使權利之犯意聯絡，強行將乙○○○所有之上開自小貨車駛離現場，妨害
    乙○○○駕駛該車之權利，後並該車棄置於高雄縣大寮鄉○○○路快速道路橋下
    ，再轉搭乘計程車至聖若瑟醫院就醫。嗣經乙○○○報警後，警方循線查獲丙○○、丁○○二人。
二、案經乙○○○訴請高雄縣政府警察局林園分局報請台灣高雄地方法院檢察署檢察
    官偵查起訴。
    理  由
一、本件被告丙○○、丁○○所犯係死刑、無期徒刑、最輕本刑為三年以上有期徒刑
    以外之罪，其於準備程序就前揭被訴事實為有罪之陳述，經受命法官告知簡式審
    判程序之旨，並聽取其與公訴人之意見後，本院認無不得或不宜改依簡式審判程
    序進行之處，爰依刑事訴訟法第二百七十三條之一第一項、第二百八十四條之一
    ，裁定本件由受命法官獨任進行簡式審判程序，合先敘明。
二、右揭事實，業據被告丙○○、丁○○坦承不諱（見本院九十二年十月二十一日審
    判筆錄），核與告訴人乙○○○於警訊及偵、審中指述情節相符，復有診斷證明
    書及告訴人將上開自小貨車領回之贓物領具各一紙在卷可稽，另警方尋獲告訴人
    自小貨車後，採集車內血跡送刑事警察局鑑驗，該血跡與被告丙○○之型別相符
    之情，亦有該局九十一年十月十七日刑醫字第０九一０二三六七四二號鑑驗書一
    紙存卷可參。是被告二人自白核與事實相符，本件事證明確，渠二人犯行堪以認
    定。
三、按刑法第三百零四條之強暴、脅迫，指以所用之強脅手段足以妨害他人行使權利
    ，或足使他人行無義務之事為已足，並非以被害人之自由完全受其壓制為必要（
    最高法院二十八年上字第三六五０號判例可資參照），本件被告丙○○、丁○○
    毆傷告訴人後，另行起意將其車輛駛走，既足以妨害告訴人使用該車之權利，足
    該當該條之強暴、脅迫行為。是核被告二人所為係犯刑法第三百零四條第一項之
    強制罪，渠二人間就上開強制罪犯行，互有犯意聯絡及行為分擔，為共同正犯。
    公訴意旨雖認「阿志」男子與被告二人就上開強制罪犯行，亦有共犯關係，惟訊
    據被告二人供稱：僅渠二人將告訴人車輛開走，當時阿志已先行離開之語（見本
    院九十二年十月二十一日訊問筆錄），另告訴人於警訊及偵查中亦指述係被告丁○○搶走其車輛，未陳稱該阿志男子有何強取車輛之情，參以該車嗣遭尋獲時，
    僅於其上採集到被告丙○○血跡，已如前述，是尚無積極證據可認上開強制犯行
    係被告二人與阿志男子共同為之，公訴人起訴所認尚有誤會，應予更正。爰審酌
    被告二人不知理性解決紛爭，在告訴人遭渠等毆打受傷後，竟任意將其車輛駕駛
    離去，妨害告訴人行使權利，惟念嗣已與告訴人達成和解，有和解書一紙在卷可
    稽，犯後坦承犯行，態度尚佳等一切情狀，各量處如主文所示之刑，並分別諭知
    易科罰金之折算標準。
四、公訴意旨另以：被告丙○○、丁○○及「阿志」等三人，於前述時、地，共同基
    於傷害之犯意聯絡，分持鋁棒、指揮刀鞘等器具毆打乙○○○，致其受有如上之
    傷害，所為涉犯刑法第二百七十七條第一項之傷害罪嫌。
五、按告訴乃論之罪，告訴人於第一審辯論終結前，得撤回其告訴；又告訴經撤回者
    ，法院應諭知不受理之判決，刑事訴訟法第二百三十八條第一項，及第三百零三
    條第三款定有明文。
六、本件被告二人因傷害案件，經檢察官提起公訴，認所為係犯刑法第二百七十七條
    第一項之傷害罪。依同法第二百八十七條前段之規定，須告訴乃論。茲據告訴人
    乙○○○於本院審理中，聲請撤回其告訴，有撤回告訴狀一紙在卷可稽，揆諸前
    開說明，就此部分爰不經言詞辯論，逕為諭知不受理之判決。
據上論斷，應依刑事訴訟法第二百九十九條第一項前段、第三百零三條第三款、第三
百零七條、第二百七十三條之一第一項、第二百八十四條之一，刑法第二十八條、第
三百零四條第一項、第四十一條第一項，罰金罰鍰提高標準條例第一條前段、第二條
，判決如主文。
本案經檢察官甲○○到庭執行職務。
中      華      民      國      九十二      年    十    月    三十      日
                                  臺灣高雄地方法院刑事庭
                                      法  官    黃宗揚
右正本證明與原本無異。
如不服本判決，應於判決送達後十日內，向本院提出上訴狀。
                                      書記官    陳掌珠
中      華      民      國      九十二      年    十    月    三十      日
附錄本件論罪法條
中華民國刑法第三百零四條第一項
 (強制罪)
以強暴、脅迫使人行無義務之事或妨害人行使權利者，處三年以下有期徒
前項之未遂犯罰之。


司法院資訊處製作；財團法人民間司法改革基金會備份。
